【裁判字號】    99,交易,15
【裁判日期】    990212
【裁判案由】    公共危險
【裁判全文】
臺灣彰化地方法院刑事判決              99年度交易字第15號
公  訴  人  臺灣彰化地方法院檢察署檢察官
被      告  乙○○
上列被告因公共危險案件，經檢察官聲請簡易判決處刑（98年度
撤緩偵字第95號），本院認為不宜以簡易判決處刑（98年度交簡
字第81號），改依通常程序審理，判決如下：
    主  文
乙○○無罪。
    理  由
一、聲請簡易判決處刑意旨略以：被告乙○○明知服用酒類或其
    他相類之物，將使其駕駛車輛時之注意力減低，反應能力趨
    緩，而危及其他用路人之行車往來安全，其於民國98年1 月
    26日13時許，在彰化縣秀水鄉○○路某友人住處飲用罐裝啤
    酒2 瓶後，已達於不能安全駕駛之程度，竟仍於同日15時許
    ，駕駛車牌號碼3L-7926 號自小客車上路，於同日16時30分
    許，欲前往彰化縣秀水鄉金陵村安南巷某友人住處，行經彰
    化縣秀水鄉金陵村北安巷52之1 號前，因略顯酒意，不慎撞
    及行人甲○○，致甲○○受有踝挫傷、小腿挫傷、腓骨及脛
    骨閉鎖性骨折（過失傷害部分已和解，未據告訴），警方據
    報前往處理，並於同日17時29分許，在警局對被告施以呼氣
    酒精濃度測試，測得其呼氣酒精濃度為每公升0.26毫克，輔
    以上揭肇事之事實，因認被告乙○○涉犯刑法第185 條之3
    之公共危險罪嫌。
二、按犯罪事實應依證據認定之，無證據不得認定犯罪事實。不
    能證明被告犯罪者，應諭知無罪之判決，刑事訴訟法第154
    條第2 項、第301 條第1 項分別定有明文。此所謂認定犯罪
    事實之證據，無論其為直接或間接證據，均須達於通常一般
    人均不致有所懷疑，而得確信其為真實之程度，始得據為有
    罪之認定，若其關於被告是否犯罪之證明未能達此程度，而
    有合理性懷疑之存在，致使無法形成有罪之確信，根據「罪
    證有疑、利於被告」之證據法則，即不得遽為不利被告之認
    定（最高法院29年上字第3105號、40年臺上字第86號、76年
    臺上字第4986號判例參照）。又刑事訴訟法第161 條已於91
    年2 月8 日修正公布，其第1 項規定：檢察官就被告犯罪事
    實，應負舉證責任，並指出證明之方法。因此，檢察官對於
    起訴之犯罪事實，應負提出證據及說服之實質舉證責任。倘
    其所提出之證據，不足為被告有罪之積極證明，或其指出證
    明之方法，無從說服法院以形成被告有罪之心證，基於無罪
    推定之原則，自應為被告無罪判決之諭知（最高法院92年臺
    上字第128 號判例參照）。
三、聲請簡易判決處刑意旨認被告乙○○涉有前開罪嫌，係以被
    告駕駛自小客車行經上址，不慎撞及行人甲○○而肇事，經
    檢測被告之呼氣酒精濃度達每公升0.26毫克，並有酒精測定
    紀錄表、測試觀察紀錄表、道路交通事故現場圖、道路交通
    事故調查報告表(一)、(二)及現場照片等件附卷可稽，為其主要
    論據。訊據被告固坦承於98年1 月26日13時許，在彰化縣秀
    水鄉○○路某友人住處飲用啤酒後，於同日15時許，駕駛車
    牌號碼3L-7926 號自小客車上路，於同日16時30分許，行經
    彰化縣秀水鄉金陵村北安巷52之1 號前，不慎撞及行人甲○
    ○而肇事等情，惟堅決否認有何公共危險犯行，辯稱：當時
    伊喝酒不多，不致於影響精神狀況，意識很清楚，可以正常
    駕駛車輛，是甲○○突然自屋內衝出來道路，伊才會閃避不
    及而撞到甲○○，並非因其酒後控制力不佳所造成等語。
四、經查：
（一）按服用酒類不能安全駕駛動力交通工具而駕駛者，88年4
      月23日生效施行之刑法第185 條之3 ，將之列於公共危險
      罪處罰，其立法目的，本在藉由抽象危險犯之構成要件，
      以刑罰制裁力量嚇阻酒後駕車之行為，進而確保參與道路
      交通往來人車之安全，因此並不以對於道路交通往來人車
      發生具體實害為要件，此種立法例亦為德、日等國所採行
      。然所謂「不能安全駕駛」，性質上乃屬不確定法律概念
      ，雖法務部於88年5 月間召開「研商訂定刑法第185 條之
      3 服用毒品、麻醉藥品、酒類或其他相類之物，不能安全
      駕駛動力交通工具之認定標準」會議，會中決定參考德國
      、美國認定標準，對於酒精濃度呼氣達每公升0.55毫克或
      血液濃度達千分之1 點1 以上者，即認為已達不能安全駕
      駛之標準，其數值在其以下者，如能輔以其他客觀事實作
      為不能安全駕駛之判斷時，亦應依法移送處以刑罰（參法
      務部88年5 月18日法88檢字第001669號函），以期統一建
      立執法機關移送之準則，然此僅係供法院認定事實之參考
      ，得為審判所引用，但並無絕對之拘束力，亦即飲酒駕車
      者究有無構成本罪，仍有待法院依具體個案事實認定之。
（二）又刑法第185 條之3 條文中所稱「不能安全駕駛動力交通
      工具」，係屬不確定法律概念，呼氣酒精濃度雖未達每公
      升0.55毫克以上，仍可輔以其他客觀事實，並依具體個案
      ，衡量行為人駕車時飲用酒類之程度，及參考行為人當時
      受酒精影響之精神狀態、行動能力、駕駛、操控車輛能力
      等情形決定之，以作為判定行為人是否符合「不能安全駕
      駛」要件之依據。而依公訴人所舉之「刑法第185 條之3
      案件測試觀察紀錄表」僅記載「酒後發生事故」，並無該
      制式紀錄表所載一般酒後不能安全駕駛動力交通工具之特
      徵，諸如：「駕駛有蛇行、車身搖擺不定，操控能力顯然
      欠佳」、「車輛行徑偏離常軌，時而加速，時而突停，顯
      無法正常操控」、「測試或訊問過程，嫌疑人有語無倫次
      、含糊不清、意識模糊，注意力無法集中」、「測試或訊
      問過程，嫌疑人有嘔吐、呆滯木僵、多話、大笑」等情形
      。可知被告乙○○並無一般酒後不能安全駕駛動力交通工
      具之特徵。又被告乙○○於肇事後停留在現場等候警員處
      理，警員丙○○到場時，雖有聞到被告身上之酒味，然被
      告當時精神狀況正常、無腳步不穩及手腳顫抖情形，說話
      也沒有語無倫次、含糊不清、意識模糊之狀況，更無其他
      酒醉之情形；且被告經移送至警局接受警員許至賢詢問時
      ，身體狀況還算正常，沒有腳步不穩及手腳顫抖情形，可
      以正常行走，也沒有說話語無倫次、含糊不清、意識模糊
      、注意力不集中、嘔吐、多話、大笑等不正常情形，分別
      經證人即到場處理之警員丙○○於本院99年2 月10日審理
      時、證人即於警局詢問被告之警員許至賢於本院99年1 月
      27日訊問時到庭結證屬實，足見被告乙○○辯稱：伊當時
      意識清楚，並無不能安全駕駛動力交通工具之情形，車禍
      發生是因為小孩突然衝到路上，伊閃避不及才會肇事等語
      ，應屬有據。
（三）再公訴人所舉之證據方法，雖另有道路交通事故現場圖、
      道路交通事故調查報告表(一)、(二)及現場照片等件附卷可參
      ，惟此僅能證明於被告因閃避不及而撞及行人甲○○之客
      觀事實，無法遽認被告飲酒為本件事端之肇事原因，故僅
      從被告上開經測得之呼氣酒精濃度，猶不足以認定其酒後
      已達不能安全駕駛之狀態。此外，檢察官未能舉證被告當
      時精神狀況及對於四周景物之注意力暨對於緊急情狀之處
      理、對於外界事務之知覺、理念及判斷作用，有何具體事
      實異於常人，自不能以其撞及行人甲○○肇事，即遽認被
      告已因飲酒而達於不能安全駕駛之程度，至為灼然。
五、綜上所述，本件縱令被告確有飲酒後駕車之事實，然尚無實
    據可徵酒精對其意思力、認知力及行為控制力之影響，已達
    於不能安全駕駛動力交通工具之程度，公訴人所提出之證據
    或所指出之證明方法，尚不足為被告有罪之積極證明，或說
    服本院形成被告有罪之心證。被告犯罪既屬不能證明，揆諸
    前開法條及判例之說明，依法自應諭知無罪之判決。
據上論斷，應依刑事訴訟法第452 條、第301 條第1 項，判決如
主文。
本案經檢察官趙冠瑋到庭執行職務。
中    華    民    國    99    年    2     月    12    日
                        交通法庭      法  官  郭麗萍
以上正本證明與原本無異。
如不服本判決應於收受判決後10日內向本院提出上訴書狀，並應
敘述具體理由；其未敘述上訴理由者，應於上訴期間屆滿後20日
內向本院補提理由書（均須按他造當事人之人數附繕本）「切勿
逕送上級法院」。
中    華    民    國    99    年    2     月    12    日
                                      書記官  吳冠慧

司法院資訊處製作；財團法人民間司法改革基金會備份。
